臺灣南投地方法院刑事判決
110年度易字第212號
公  訴  人  臺灣南投地方檢察署檢察官 
被      告  曾浩天




上列被告因業務侵占案件，經檢察官提起公訴（110 年度偵緝字
第22號），被告於準備程序中就被訴事實為有罪之陳述，經告以
簡式審判之旨，並聽取當事人意見後，本院合議庭裁定由受命法
官獨任進行簡式審判程序，判決如下：
    主    文
曾浩天犯業務侵占罪，處有期徒刑陸月，如易科罰金，以新臺幣
壹仟元折算壹日。未扣案之犯罪所得新臺幣伍仟元，沒收之，於
全部或一部不能沒收時，追徵其價額。 　
    犯罪事實
一、曾浩天受僱於林飛所經營之渠塘工程有限公司，負責工班開
　　銷管理（如採買便當等）工作。林飛於民國109 年7 月8 日
　　上午7 時40分許，在南投縣○○鎮○○路000 號，將當日工
　　班開銷費用新臺幣（下同）5 千元現金交給曾浩天後，曾浩
　　天竟意圖為自己不法所有，以易持有為所有之意思，於當日
　　10時許前之某時點，將該筆5 千元現金侵占入己。嗣因當日
　　上午10時許，林飛遍尋不著曾浩天，始悉上情。
二、案經林飛訴由南投縣政府警察局草屯分局報告臺灣南投地方
    檢察署檢察官偵查起訴。
    理    由
一、程序方面：
    被告曾浩天所犯刑法第336 條第2 項之業務侵占罪，係死刑
　　、無期徒刑、最輕本刑為3 年以上有期徒刑以外之罪，且非
　　高等法院管轄第一審案件，被告於本院準備程序中，先就被
　　訴事實為有罪之陳述，經告知簡式審判程序之旨，並聽取檢
　　察官、被告之意見後，本院合議庭裁定由受命法官獨任進行
　　簡式審判程序；又本案之證據調查，依刑事訴訟法第273 條
　　之2 之規定，不受同法第159 條第1 項、第161 條之2 、第
　　161 條之3 、第163 條之1 及第164 條至第170 條之限制，
　　合先敘明。
二、認定犯罪事實所憑之證據及理由：
    上揭犯罪事實業據被告於偵訊、本院訊問、準備程序及審理
　　時（見偵緝卷第5 頁、本院卷第194 、204 、211 頁）坦承
　　不諱，核與證人即告訴人林飛證述之情節大致相符（見警卷
　　第1、2頁），並有經濟部商工登記公示資料、車輛詳細資料
　　報表（見警卷第4 、17頁）、勞工保險加保申報表（見本院
　　卷第199 頁）等件附卷可稽，足認被告之自白與事實相符，
　　得予採信。本案事證明確，被告之犯行可以認定，應予依法
　　論罪科刑。
三、論罪科刑之理由：
  ㈠核被告所為，係犯刑法第336 條第2 項之業務侵占罪。 
  ㈡次按，有關累犯加重本刑部分，不生違反憲法一行為不二罰
　　原則之問題。惟其不分情節，基於累犯者有其特別惡性及對
　　刑罰反應力薄弱等立法理由，一律加重最低本刑，於不符合
　　刑法第59條所定要件之情形下，致生行為人所受之刑罰超過
　　其所應負擔罪責之個案，其人身自由因此遭受過苛之侵害部
　　分，對人民受憲法第8 條保障之人身自由所為限制，不符憲
　　法罪刑相當原則，牴觸憲法第23條比例原則。於此範圍內，
　　有關機關應自本解釋公布之日起2 年內，依本解釋意旨修正
　　之。於修正前，為避免發生上述罪刑不相當之情形，法院就
　　該個案應依本解釋意旨，裁量是否加重最低本刑（大法官釋
　　字第775 號解釋參照）。查被告於98年間因詐欺案件，經臺
　　灣臺南地方法院以99年度簡字第3220號判決判處有期徒刑 6
　　月確定；同年間因恐嚇取財得利案件，經臺灣板橋地方法院
　　以99年度易字第122 號判決判處有期徒刑5 月確定；99年間
　　因侵占、竊盜案件，經臺灣臺南地方法院以99年度易字第69
　　0 號判決判處有期徒刑8 月、4 月，應執行有期徒刑10月確
　　定；同年間因竊盜、強盜等案件，經臺灣板橋地方法院以99
　　年度訴字第2553號判決分別判處有期徒刑7 月（竊盜）確定
    、1 年8 月及3 年10月（強盜等有期徒刑部分），強盜等
　　部分嗣經上訴，臺灣高等法院以100 年度上訴字第980 號判
　　決判處有期徒刑4 年8 月，再經上訴駁回確定；同年間因偽
　　造文書案件，經臺灣板橋地方法院以100 年度訴字第401 號
　　判決判處有期徒刑5 月確定；上開各罪繼經臺灣高等法院以
　　100 年度聲字第3012號裁定合併定應執行有期徒刑7 年4 月
　　確定。另於100 年間，因竊盜案件經臺灣板橋地方法院以10
　　0 年度簡字第4467號判決判處有期徒刑4 月確定。被告入監
　　接續執行上開案件，於106 年8 月22日縮短刑期假釋出監，
　　並於107 年7 月22日假釋期滿未經撤銷、以已執行完畢論等
　　情，有臺灣高等法院被告前案紀錄表在卷為憑，此固與刑法
　　第47條第1 項累犯規定相符，惟本案侵占金額非多，且不符
　　合刑法第59條之要件，如仍加重其法定最低刑度，將有罪刑
　　不相當之情形，爰依大法官釋字第775 號解釋意旨，不予加
　　重其刑。又為避免誤會本案有依累犯規定加重其刑，故於主
　　文欄不記載「累犯」（臺灣高等法院110 年度上訴字第1389
　　號刑事判決參照），併予敘明。
　㈢爰審酌被告已有多次犯罪（其中數次為業務侵占罪）經法院
　　判處罪刑確定，有上開前案紀錄表在案足佐，猶仍不知警惕
　　，而其正值壯年，具有勞動能力，未能思以正途賺取金錢，
　　明知侵占之現金為其業務上持有，竟然擅自據為己有，破壞
　　被害人渠塘工程有限公司之財產利益，行為實有不該，兼衡
　　其犯後坦承犯行、尚見悔意，雖侵占金額非多、但迄未賠償
　　或與被害人達成和解（見本院卷第204 頁），及其犯罪動機
　　、目的、手段、情節、所生危害，自述高中肄業之智識程度
　　，先前從事配管工作、家庭經濟情況勉強之生活狀況（見本
　　院卷第212 頁）等一切情況，量處如主文所示之刑，並諭知
　　易科罰金之折算標準。 
  ㈣另按，犯罪所得，屬於犯罪行為人者，沒收之。前2 項之沒
    收，於全部或一部不能沒收或不宜執行沒收時，追徵其價額
    。刑法第38條之1 第1 項前段、第3 項分別定有明文。查被
　　告侵占之現金5 千元，為其所有之犯罪所得，應依上開規定
　　宣告沒收，於全部或一部不能沒收時，追徵其價額。　　
據上論斷，應依刑事訴訟法第273 條之1 第1 項、第299 條第 1
項前段，判決如主文。
本案經檢察官王元隆提起公訴，檢察官廖秀晏到庭執行職務。
中　　華　　民　　國　 111　　年　　4   　月　　12　　日
                  刑事第一庭        法  官    張國隆
以上正本與原本無異。
如不服本判決應於收受送達後20日內向本院提出上訴書狀，並應
敘述具體理由；其未敘述上訴理由者，應於上訴期間屆滿後20日
內向本院補提理由書（均須按他造當事人之人數附繕本）「切勿
逕送上級法院」。
告訴人或被害人如對於本判決不服者，應具備理由請求檢察官上
訴，其上訴期間之計算係以檢察官收受判決正本之日期為準。
                                    書記官    張馨方
中　　華　　民　　國　 111  　年　　4 　　月　　12　　日
附錄本案論罪科刑法條：
中華民國刑法第336 條第2 項 
對於業務上所持有之物，犯前條第1 項之罪者，處6 月以上5 年
以下有期徒刑，得併科9 萬元以下罰金。